【裁判字號】    97,上訴,1558
【裁判日期】    970618
【裁判案由】    搶奪
【裁判全文】
臺灣高等法院刑事判決                97年度上訴字第1558號
上  訴  人
即  被  告  甲○○
                    （
上列上訴人，因搶奪案件，不服臺灣桃園地方法院96年度訴字第
1688號，中華民國97年2月1日第一審判決（起訴案號：臺灣桃園
地方法院檢察署96年度偵字第22664 號），提起上訴，本院判決
如下：
    主  文
上訴駁回。
    事  實
一、甲○○因竊盜、贓物案件，經臺灣新竹地方法院以94年度訴
    字第735號判決判處有期徒刑7月、2月，應執行有期徒刑8月
    確定；又因違反毒品危害防治條例案件，經台灣桃園地方法
    院以94年度簡上字第411號判決判處有期徒刑7月確定，上揭
    3罪自95年4月27日接續執行，96年4月4日縮短刑期假釋出監
    ，96年5月5日假釋期滿，有期徒刑所餘刑期內未經撤銷假釋
    ，未執行之刑以已執行論。仍不知悔改，與梁志富、蔡佳煒
    （經原審判處各有期徒刑四年十月、三年六月，未據上訴而
    確定），意圖為自己不法所有，基於犯意聯絡，共同於附表
    一編號1所示時間、地點，以附表一所示方式搶奪編號1所示
    之人所有之財物（其餘編號2、3部分，已據被告於本院撤回
    上訴）。渠等三人意圖為自己不法之所有，基於犯意聯絡，
    共同於附表二所示時間、地點，以附表二所示方式竊取附表
    二所示之人所有之車牌，梁志富、甲○○另行起意，意圖為
    自己不法所有，基於犯意聯絡，於96年9月25日凌晨2時許，
    在桃園縣中壢市○○路○段160號天堂鳥汽車旅館622 號房內
    ，共同竊取庚○○所保管之卡拉OK伴唱主機1台、擴大機1台
    （附表二及此部分竊盜，均經被告撤回上訴）。嗣於96年9
    月26日凌晨3時30分許，在桃園縣中壢市○○路公9停車場內
    為警查獲，並扣得伴唱機主機、擴大器各1 台、一字起子、
    十字起子各1支、尖嘴鉗、扳手、梅花扳手各1把。
二、案經桃園縣政府警察局中壢分局報請臺灣桃園地方法院檢察
    署檢察官偵查起訴。
    理  由
一、證據能力之說明：
(一)按，刑事訴訟法第159條第1項雖規定，被告以外之人於審判
    外之言詞或書面陳述，除法律有規定外，不得作為證據。惟
    同法第159條之5第1、2項已規定，經當事人於審判程序同意
    作為證據，法院審酌該言詞陳述或書面陳述作成時之情況，
    認為適當者，亦得為證據。當事人、代理人或辯護人於法院
    調查證據時，知有第159條第1項不得為證據之情形，而未於
    言詞辯論終結前聲明異議者，視為有前項之同意（指同條第
    1項之同意作為證據），此乃第159條第1 項所容許，得作為
    證據之例外規定之一。
(二)經查，被害人乙○○於警詢、偵查中之供述，共犯梁志富、
    蔡佳煒於警詢、偵查中供述，性質上均屬傳聞證據，而本案
    被告甲○○及檢察官於言詞辯論終結前，均未就上開證據，
    主張有刑事訴訟法第159條第1項不得為證據之情形，是依上
    所述，本案上開證據，均具有證據能力。
二、實體方面：
(一)上揭附表一編號1 搶奪犯罪事實，業據上訴人即被告（下稱
    被告）甲○○，先後於警詢偵查及原理供承不諱，核與共同
    被告梁志富、蔡佳煒偵審中供稱情節相符，與證人即被害人
    乙○○於警詢、偵訊證詞相符，足認被告上開自白與事實相
    符，洵堪採信。被告雖於本院否認有參與該次犯行，但查，
    被告等人於本案三次搶奪犯行前，均先行共同攜帶兇器竊盜
    附表二車牌等情，為被告所是認（本院卷39頁），本件搶奪
    犯行，被告亦進入現場，並於搶奪贓物彩券後共同逃離，且
    於翌日共同再犯附表一另二件搶奪犯行，足見被告上開改稱
    之詞，係卸責之詞，不足採信。被告於原審另辯稱本案經被
    告自首云云，惟查，證人即查獲員警游宏森、楊菘揮（原審
    誤為楊崧輝）於96年12月14日於原審具結證稱略以：本案被
    告犯行早有接獲通報而懷疑係被告所為等語，尚難認被告係
    自首，被告此部分所辯，亦非可採。被告於本院再請求詰問
    梁志富、乙○○，依該二人偵查中所證，核非必要。從而，
    本件事證明確，被告上開犯行，洵堪認定，應依法論科。
二、按，共同正犯係指共同實施犯罪行為之人，在共同意思範圍
    內，各自分擔犯罪行為之一部，相互利用他人之行為，以達
    其犯罪之目的，其成立不以全體均行參與實施犯罪構成要件
    之行為為要件，如行為人以自己共同犯罪之意思，事前同謀
    ，而由其中一部分人實行犯罪之行為者，亦應認為共同正犯
    ，使之對於全部行為所發生之結果，負其責任；刑法分則或
    刑法特別法中規定之結夥二人或三人以上之犯罪，應以在場
    共同實施或在場參與分擔實施犯罪之人為限，不包括同謀共
    同正犯在內（最高法院87年度台非字第35號、89年度台非字
    第92號裁判意旨參照）。準此，被告甲○○與共犯梁志富、
    蔡佳煒犯附表一搶奪犯行及附表二竊盜犯行，均係共同謀議
    搶奪、行竊，由被告梁志富、甲○○下手實施，被告蔡佳煒
    負責把風開車接應，渠等在共同意思範圍內，各自在場分工
    合作，以達犯罪之目的，且無同謀共同正犯情形，自屬結夥
    三人以上搶奪、竊盜無訛。
三、核被告所為，係犯刑法第326條第1項、同法第321條第1項第
    4 款結夥三人以上搶奪罪。公訴意旨雖認被告甲○○犯附表
    一搶奪犯行，係構成刑法第325條第1項普通搶奪罪，惟起訴
    書既已提及被告蔡佳煒負責把風、開車接應而結夥三人以上
    搶奪之事實，起訴之基本事實相同，法院復已依法就此踐行
    告知義務（原審97年1月18日審判筆錄2頁），依法變更起訴
    法條。被告甲○○與共犯梁志富、蔡佳煒間，就上開附表一
    編號1 犯行，具犯意聯絡及行為分擔，皆為共同正犯。被告
    曾受上揭事實欄所載罪刑宣告及刑之執行完畢情形，此有其
    之臺灣高等法院被告前案紀錄表在卷可考，其於前案有期徒
    刑執行完畢後，5 年以內故意再犯本件有期徒刑以上之刑之
    罪，核為累犯，爰依刑法第47條第1 項規定加重其刑。原審
    經審理結果，認被告此部分罪證明確，因而適用刑法第28條
    、第326條第1項、第321條第1項第4款、第47條第1項、第51
    條第5 款等規定，並審酌被告有竊盜、贓物前科素行，此有
    台灣高等法院被告前案紀錄表在卷可參，其正值年輕力壯，
    竟不思循正當途徑賺取財物，搶奪他人財物，危害社會治安
    及被害人之財產權益，然考量所得財物價值非鉅及犯後坦承
    犯行等一切情狀，量處被告有期徒刑一年二月，並與其餘之
    犯罪，定應執行刑。經核其認事用法尚無違誤，量刑亦允當
    ，被告提起上訴，否認上開犯行，核為無理由，應予駁回。
據上論斷，應依刑事訴訟法第368條，判決如主文。
本案經檢察官陳國鳴到庭執行職務。
中    華    民    國    97    年    6     月    18    日
                  刑事第十四庭審判長法  官  陳志洋
                                    法  官  吳啟民
                                    法  官  蔡聰明
以上正本證明與原本無異。
如不服本判決，應於收受送達後十日內向本院提出上訴書狀，其
未敘述上訴之理由者並得於提起上訴後十日內向本院補提理由書
（均須按他造當事人之人數附繕本）。
                                    書記官  陳建邦
中    華    民    國    97    年    6     月    18    日
附表一：
┌──┬────┬────────┬────────────────┐
│編號│搶奪時間│搶奪地點        │搶奪方式及搶得財物              │
├──┼────┼────────┼────────────────┤
│1.  │96年9月2│桃園縣楊梅鎮大成│被告蔡佳煒駕駛車號4816-RX 號自用│
│    │4日下午6│路怡成彩券行    │小客車，懸掛7G-1883 號車牌在外接│
│    │時30分許│                │應把風，由被告梁志富、甲○○2 人│
│    │        │                │進入上開彩券行後，趁乙○○不注意│
│    │        │                │之際，搶奪乙○○所保管刮刮樂「超│
│    │        │                │級777」彩卷51張。               │
├──┼────┼────────┼────────────────┤
│2.  │96年9月2│桃園縣觀音鄉新華│被告蔡佳煒駕駛車號4816-RX 號自用│
│    │5日上午9│路1段510號尚億彩│小客車，懸掛3583-RG 號車牌在外接│
│    │時許    │券行            │應把風，由被告梁志富、甲○○2 人│
│    │        │                │進入上開彩券行後，趁戊○○不注意│
│    │        │                │之際，搶奪戊○○所有之刮刮樂彩卷│
│    │        │                │240張。                         │
├──┼────┼────────┼────────────────┤
│3.  │96年9月2│桃園縣楊梅鎮永美│被告蔡佳煒駕駛車號4816-RX 號自用│
│    │5日下午5│路411號仟億旺彩 │小客車，懸掛W3-2903 號車牌在外接│
│    │時30分許│券行            │應把風，由被告梁志富、甲○○2 人│
│    │        │                │進入上開彩券行後，趁丙○○不注意│
│    │        │                │之際，搶奪丙○○所保管之刮刮樂彩│
│    │        │                │卷130張。                       │
└──┴────┴────────┴────────────────┘
附表二：
┌──┬────┬────────┬────────────────┐
│編號│竊盜時間│竊盜地點        │竊盜方式、竊得財物              │
├──┼────┼────────┼────────────────┤
│1.  │96年9月 │桃園縣中壢市中央│被告蔡佳煒駕駛車號4816-RX 號自用│
│    │24日下午│路35號前        │小客車在路旁把風，由被告梁志富、│
│    │6時許   │                │甲○○2 人分持足供作為凶器之用之│
│    │        │                │梅花扳手，竊取丁○○所有之車號7G│
│    │        │                │-1883號車牌。                   │
│    │        │                │                                │
├──┼────┼────────┼────────────────┤
│2.  │96年9月2│桃園縣觀音鄉金湖│被告蔡佳煒駕駛車號4816-RX 號自用│
│    │5日上午7│村52之22號地下室│小客車在旁把風，由被告梁志富、莊│
│    │時許    │停車場          │宏揚2 人分持足供作為凶器之用梅花│
│    │        │                │扳手，竊取己○○所有車號3583 -RG│
│    │        │                │號車牌。                        │
│    │        │                │                                │
├──┼────┼────────┼────────────────┤
│3.  │96年9月2│桃園縣中壢市新富│被告蔡佳煒駕駛車號4816-RX 號自用│
│    │5日下午 │五街路旁某停車場│小客車在路旁把風，由被告梁志富、│
│    │        │內              │甲○○2 人分持足供作為凶器之用之│
│    │        │                │梅花扳手，竊取辛○○所有之車號W3│
│    │        │                │-290號車牌。                    │
│    │        │                │                                │
└──┴────┴────────┴────────────────┘
刑法第326條第1項：
犯前條第1項之罪，而有第321條第1項各款情形之一者，處1年以
上7年以下有期徒刑。


司法院資訊處製作；財團法人民間司法改革基金會備份。
